臺灣臺南地方法院民事裁定
                                  109年度消債更字第312號
聲  請  人
即  債務人  葉三龍
代  理  人  楊惠雯律師(法扶律師)
上列聲請人依消費者債務清理條例聲請更生，本院裁定如下：
    主     文
聲請人葉三龍自民國１０９年１１月１９日下午５時起開始更生程序，並
命司法事務官進行本件更生程序。
    理    由
壹、程序方面
一、「為使負債務之消費者得依本條例所定程序清理其債務，以
    調整其與債權人及其他利害關係人之權利義務關係，保障債
    權人之公平受償，謀求消費者經濟生活之更生及社會經濟之
    健全發展，特制定本條例」、「本條例所稱消費者，指五年
    內未從事營業活動或從事小規模營業活動之自然人。前項小
    規模營業指營業額平均每月新臺幣二十萬元以下者。前項所
    定數額，司法院得因情勢需要，以命令增減之」，消費者債
    務清理條例第１條及第２條定有明文。「聲請依本條例所定程
    序清理其債務之債務人，以本條例第二條所稱之消費者為限
    」、「本條例第二條第一項所稱之營業活動，係指反覆從事
    銷售貨物、提供勞務或其他相類行為，以獲取代價之社會活
    動」、「本條例第二條第一項所定之五年期間，自聲請更生
    或清算前一日回溯五年計算之；第二項所定之營業額，以五
    年內之營業總額除以實際營業月數計算之」，消費者債務清
    理條例施行細則第２條第１項、第３條第１項、第４條復有明訂
    。聲請人於聲請時具狀陳稱：其於聲請前５年內未從事營業
    活動（見本院臺南簡易庭１０９年度南司消債調字第４２２號民事
    聲請事件卷宗﹝下稱調卷﹞第７頁）等語，業據提出與其所述
    相符之當事人綜合信用報告－債務清理條例前置協商專用債
    權人清冊、勞工保險被保險人投保資料表暨明細等影本資料
    各１份為憑（見本院１０９年度消債更字第３１２號消債卷宗﹝下稱
    院卷﹞第１２頁、第３８頁），堪認聲請人為５年內未從事營業活
    動之自然人，屬消費者債務清理條例所稱之消費者。
二、「更生及清算事件專屬債務人住所地或居所地之地方法院管
    轄」、「債務人無擔保或無優先權之本金及利息債務總額未
    逾新臺幣一千二百萬元者，於法院裁定開始清算程序或宣告
    破產前，得向法院聲請更生」、「債務人對於金融機構負債
    務者，在聲請更生或清算前，應向最大債權金融機構請求協
    商債務清償方案，或向其住、居所地之法院或鄉、鎮、市、
    區調解委員會聲請債務清理之調解……協商或調解成立者，債
    務人不得聲請更生或清算。但因不可歸責於己之事由，致履
    行有困難者，不在此限」，消費者債務清理條例第５條第１項
    、第４２條第１項、第１５１條第１項及第７項分別定有明文。查聲
    請人無擔保或無優先權之本金及利息總額未逾新臺幣（下同
    ）１２００萬元，亦未經法院裁定開始清算程序或宣告破產等情
    ，有債權人清冊１份、當事人綜合信用報告１份、消債事件查
    詢作業資料１份在卷可稽（見院卷第９頁、第１０頁至第１２頁及
    第３６頁至第３７頁、第２０頁）。聲請人對於台新國際商業銀行
    股份有限公司（下稱台新銀行）等金融機構負債務，向其住
    所地法院即本院聲請債務清理之調解而不成立等情，復經本
    院依職權核閱本院臺南簡易庭１０９年度南司消債調字第４２２號
    民事聲請事件卷宗確認無訛。故聲請人因調解不成立而向本
    院聲請更生，核與上開規定相符，先予敘明。
貳、實體方面
一、聲請意旨略以：聲請人對於台新銀行等金融機構及資產公司
    負債總金額約為９４萬４７７８元，惟其每月收入扣除必要支出後
    ，所餘得用以清償債務之金錢已達不能清償債務之程度，爰
    依消費者債務清理條例聲請更生等語。
二、按「債務人不能清償債務或有不能清償之虞者，得依本條例
    所定更生或清算程序，清理其債務」、「法院開始更生程序
    之裁定，應載明其年、月、日、時，並即時發生效力」、「
    法院裁定開始更生或清算程序後，得命司法事務官進行更生
    或清算程序」，消費者債務清理條例第３條、第４５條第１項、
    第１６條第１項前段分別定有明文。
三、茲就聲請人是否不能清償債務或有不能清償債務之虞，悉述
    如下：
  ㈠每月收入
　　聲請人表示：其目前任職於永勝宏業有限公司，擔任臨時性
    質搬運工一職，每月薪資收入約為２萬５０００元等語，並提出
    民國１０９年６月份至８月份之薪資袋影本為佐（見院卷第４０頁
    ）。而參以上開薪資袋明細所載，聲請人於前揭時間按月核
    領２萬５２００元、２萬６４００元、２萬５０００元（按：含借款數額，
    此亦為聲請人實際受有之薪資利益），據此核計，聲請人平
    均每月薪資收入約為２萬５５３３元【計算式：（２萬５２００元＋２萬
    ６４００元＋２萬５０００元）÷３個月＝７萬６６００元÷３≒２萬５５３３元，元以
    下四捨五入】。又聲請人未領有任何給付或社會補助，此有
    臺南市政府社會局１０９年１０月２０日南市社助字第１０９１２５９４０２
    號函、勞動部勞工保險局１０９年９月２３日保職醫字第１０９１３０２６
    ３００號函各１份附卷可按（見院卷第４２頁、第３４頁），爰認聲
    請人每月償債能力基礎應以２萬５５３３元估算為宜。
  ㈡必要支出
　　臺南市政府公告１０９年度臺南市低收入戶最低生活費用每人
    每月為１萬２３８８元，該生活費標準乃係按照政府最近１年平均
    每人消費支出（包括食品費、衣著鞋襪費、房租水電費、家
    居管理費、醫療保健費、交通通訊費、娛樂教育費及雜項支
    出）百分之六十而訂定，對於認定債務人每月必要支出數額
    而言，具有相當高之參考價值及憑信性。又「債務人必要生
    活費用，以最近一年衛生福利部或直轄市政府所公告當地區
    每人每月最低生活費一點二倍定之」，消費者債務清理條例
    第６４條之２第１項復有明定。準此，消費者債務清理條例事件
    之債務人每月必要生活費標準應為１萬４８６６元【計算式：１萬
    ２３８８元×１．２＝１萬４８６６元，元以下四捨五入】。聲請人固主張
    其每月生活必要費用含膳食費６０００元、交通費１５００元、日常
    生活雜支１５００元、通訊費１５００元、房租５０００元，共計１萬５５０
    ０元，業據其提出財產及收入狀況說明書１份為據（見院卷第
    １３頁），惟聲請人所提證據仍不足以釋明其必要生活費用高
    達至此數額，故本院認其每月最低生活費用數額宜以上開生
    活費標準即１萬４８６６元估算，較為妥當，逾此範圍則不予計
    入。又因上開生活必要費用並未包括社會保險之支出，是以
    聲請人每月另需支付之職業工會費用，自應列計為生活必要
    費用。從而生活必要費用應再加計聲請人支出之勞健保費２４
    ４５元【計算式：７３３５元÷３個月＝２４４５元】，此有聲請人所提
    台南市檳榔包裝加工業職業工會繳款通知單暨繳款證明影本
    １份可資佐證（見院卷第３９頁）。爰認聲請人之生活必要費
    用應以１萬７３１１元【計算式：１萬４８６６元＋２４４５元＝１萬７３１１元
    】估算為宜。
  ㈢具體分析
　　觀諸卷內財產及收入狀況說明書、全國財產稅總歸戶財產查
    詢清單（見院卷第１３頁、第１６頁），可知聲請人名下並無財
    產，而其每月可清償債務數額依前論述約為８２２２元【計算式
    ：每月收入－必要支出＝２萬５５３３元－１萬７３１１元＝８２２２元】，已
    無法負擔台新銀行於前置調解程序中所提「分６０期，利率０％
    ，每月清償１萬０１６２元」之還款方案（見調卷第２９頁），自
    更無可能依原先契約所約定較為嚴苛之條件清償債務，遑論
    聲請人另積欠長鑫資產管理股份有限公司之債務尚未納入上
    開還款範圍內，堪認聲請人顯無清償債務之能力。
四、綜上，聲請人有不能清償之情事，復無消費者債務清理條例
    第６條第３項、第８條、第４６條各款所定駁回更生聲請之事由
    存在。聲請人向本院聲請裁定開始更生，核無不合，爰裁定
    如主文。
中　　華　　民　　國　　109 　年　　11　　月　　19　　日
                    消債法庭  法  官  陳谷鴻
以上正本證明與原本無異。   
本裁定不得抗告。
本裁定已於１０９年１１月１９日下午５時公告。
中　　華　　民　　國　　109 　年　　11　　月　　19　　日
                              書記官  曾盈靜